【裁判字號】    89,台上,2728
【裁判日期】    890518
【裁判案由】    違反槍砲彈藥刀械管制條例
【裁判全文】
最高法院刑事判決                              八十九年度台上字第二七二八號
    上  訴  人  甲○○
右上訴人因違反槍砲彈藥刀械管制條例案件，不服台灣高等法院中華民國八十七年三
月三十一日第二審判決（八十七年度上訴字第九六八號，起訴案號：台灣桃園地方法
院檢察署八十六年度偵字第一一九五九號），提起上訴，本院判決如左：
    主  文
原判決關於甲○○部分撤銷，發回台灣高等法院。
    理  由
本件原判決認定上訴人甲○○自民國七十七年五月中旬某日起，未經許可，無故持有
德製半自動型口徑八ＭＭ金屬模型槍一支，及具有殺傷力之子彈一顆。嗣於八十六年
八月二十八日二十三時許，上訴人攜帶前開槍彈，搭乘林永強（業經原審法院判決無
罪確定）所駕駛小客車，行經北部第二高速公路南下七十二公里處，為警查獲等情。
因而維持第一審依想像競合犯關係，論處上訴人未經許可，無故持有模型槍（累犯）
罪刑之判決，駁回上訴人在第二審之上訴，固非無見。
惟查：(一)刑事訴訟法已於八十六年十二月十九日修正公布，其第九十五條規定，訊問
被告應先告知「一犯罪嫌疑及所犯所有罪名。二得保持緘默，無須違背自己之意思而
為陳述。三得選任辯護人。四得請求調查有利之證據。」等事項。乃原審於審判期日
未踐行上開程序，於判決結果要難謂無影響，自屬違法。(二)保安處分係對受處分人將
來之危險性所為拘束其身體、自由等之處置，以達教化與治療之目的，為刑罰之補充
制度。本諸法治國家保障人權之原理及刑法之保護作用，其法律規定之內容，應受比
例原則之規範，使保安處分之宣告，與行為人所為行為之嚴重性、行為人所表現之危
險性，及對於行為人未來行為之期待性相當。八十六年十一月二十四日修正公布之槍
砲彈藥刀械管制條例第十九條第一項規定，不問對行為人有無預防矯治其社會危險性
之必要，一律宣付強制工作三年，限制其中不具社會危險性之受處分人之身體、自由
部分，其所採措施與所欲達成預防矯治之目的及所需程度，不合憲法第二十三條所定
之比例原則。犯上開條例第十九條所定之罪，不問對行為人有無預防矯治社會危險之
必要，一律宣付強制工作三年之部分，與解釋意旨不符，應自解釋例公布之日起不予
適用。犯該條例第十九條第一項所列舉之罪，依個案情節符合比例原則之部分，固應
適用該條例宣告保安處分；至不符合部分而應宣告保安處分者，則仍由法院斟酌刑法
第九十條第一項規定之要件，依職權為之，於此，自無刑法第二條第二項之適用，亦
即仍有從新從輕原則之適用，業經大法官會議於八十七年十二月十八日著成釋字第四
七一號解釋。綜觀解釋全文，自該解釋公布之後，凡在槍砲彈藥刀械管制條例修正公
布前，犯該條例第十九條第一項所列之罪者，除合於刑法第九十條第一項之情形，得
依該條項宣付保安處分外，均不得宣付強制工作。本件依原判決認定之事實，上訴人
係於槍砲彈藥刀械管制條例修正公布前，涉犯該條例第十條第四項、第十二條第四項
之罪（比較新舊法之輕重，應依修正前該條例第九條之一第三項之未經許可無故持有
模型槍罪，及第十一條第三項之未經許可無故持有彈藥罪論處）。乃原審對於上訴人
所為，有無符合刑法第九十條第一項規定之要件﹖未調查審認，遽依槍砲彈藥刀械管
制條例第十九條第一項宣告保安處分，自有未洽。以上或為上訴意旨所指摘，或為本
院得依職權調查之事項。上訴人上訴意旨指摘原判決不當，非無理由，應認有發回更
審之原因。
據上論結，應依刑事訴訟法第三百九十七條、第四百零一條，判決如主文。
中      華      民      國    八十九    年      五      月     十八     日
                              最高法院刑事第八庭
                                  審判長法官  吳  雄  銘
                                        法官  池  啟  明
                                        法官  石  木  欽
                                        法官  郭  毓  洲
                                        法官  吳  三  龍
      右正本證明與原本無異
                                              書  記  官
中      華      民      國    八十九    年      五      月    二十五    日


司法院資訊處製作；財團法人民間司法改革基金會備份。
